最高法院刑事判決　　　　　　　九十四年度台上字第五七三號
　　上　訴　人　甲○○
　　　　　　　　　　　　籍設臺.
　　　　　　　　　　　　108.
　　　　　　　　　　　　259.
上列上訴人因偽造有價證券案件，不服臺灣高等法院臺南分院中
華民國九十一年三月二十一日第二審更審判決（九十年度上更(一)
字第五五五號，起訴案號：臺灣嘉義地方法院檢察署八十七年度
偵緝字第七四號），提起上訴，本院判決如下：
    主  文
上訴駁回。
    理  由
按刑事訴訟法第三百七十七條規定，上訴於第三審法院，非以判
決違背法令為理由，不得為之。是提起第三審上訴，應以原判決
違背法令為理由，係屬法定要件。如果上訴理由狀並未依據卷內
訴訟資料，具體指摘原判決不適用何種法則或如何適用不當，或
所指摘原判決違法情事，顯與法律規定得為第三審上訴理由之違
法情形，不相適合時，均應認其上訴為違背法律上之程式，予以
駁回。本件原判決撤銷第一審科刑判決，改判仍論處上訴人甲○
○共同連續意圖供行使之用，而偽造有價證券罪刑（處有期徒刑
三年二月）。上訴人之上訴意旨略稱：（一）原判決係以共同被
告陳俊明於另案之供述、被害人蔡吳翠香之指述及證人蔡雅琴之
證述，作為處論上訴人罪刑之證據。惟上訴人並未偽刻蔡淑女、
沈國仲印章，亦未冒用蔡淑女、沈國仲名義簽發原判決附表編號
一、四、五所示之支票，業據共犯陳俊明在偵查中供稱：「空白
支票是我的，蔡淑女印章是我擅自刻印」、「民國八十五年十一
月間在嘉義市○○○路某刻印章店，因我偷刻此印章後，都把他
們當發票人開支票，之前的支票都有去支付，最後這幾張支票沒
去付才跳票」、「是我自行擅刻沈國仲印章所開」，原判決竟謂
上訴人如何與陳俊明共同詐欺、偽造有價證券之事實，業據共同
被告陳俊明供承綦詳，核與蔡吳翠香、蔡雅琴、許雪瑜、黃國按
等人於偵查中所述情節大致相符，上訴人與陳俊明於借款之初，
即有意圖為自己不法所有之意思，至為灼然。而以推測之詞推定
上訴人與其夫陳俊明共同盜刻印章偽造支票，有判決不適用法則
及適用不當之違法，就陳俊明上開供述，未敘明不予採信之理由
，又有理由不備之違誤。（二）陳俊明於偵查中供稱：伊盜刻蔡
淑女、沈國仲之印章簽支票，甲○○均知情等語，並非事實，嗣
陳俊明在第一審已改稱：「（問：在偵訊陳述實在否﹖）不實在
」、「（問：蔡淑女、蔡文明、沈國仲事實上有無這三人﹖）我
不知道，章放在抽屜，我拿出來就蓋了」，足見陳俊明上開偵查
中之供述，與事實不符，自難專憑此項供述，為上訴人犯罪事實
之認定；況且本件經檢察官偵查結果，亦認定以蔡文明、許雪瑜
名義簽發之支票，係陳俊明向蔡文明、許雪瑜借得，可見陳俊明
並未擅自刻製蔡文明、許雪瑜之印章。原判決在無證據足以證明
上訴人與陳俊明有共同擅刻印章、偽造支票之犯意聯絡及行為分
擔之情況下，遽認上訴人有前開犯行，有不適用法則、適用法則
不當及證據調查未盡之違法。（三）證人蔡雅琴係告訴人蔡吳翠
香之小姑，又在告訴人開設之嘉麥皮鞋文化店擔任會計，陳俊明
於八十六年三月七日持支票三紙前往嘉義市○○路四八八號向告
訴人借款時，蔡雅琴並不在場，已經蔡雅琴證述在卷，則上訴人
於八十六年三月七日下午一時許，曾否與陳俊明持原判決附表編
號一至三所示之支票三張，前往嘉義市○○路四八八號，以該等
支票係客票，因自己支票遺失，需往法院辦理手續，亟須款項擔
保辦理止付為由，向告訴人借款之事實，蔡雅琴並未親眼目睹，
原判決竟謂上開事實業據目擊證人嘉麥皮鞋大賣場會計蔡雅琴到
庭結證：確於前揭時、地，上訴人曾向蔡吳翠香借取前開金額等
語屬實云云，作為判決上訴人有罪之基礎，顯有判決不適用法則
或適用不當之違法。（四）陳俊明確曾因遺失案外人陳宏銘等人
簽發之客票，而至法院辦理公示催告及聲請除權判決等手續，上
訴人與告訴人閒聊時曾將上情告知告訴人，詎告訴人竟移花接木
以此捏造告訴內容，執上訴人於八十六年三月間，以遺失客票需
錢止付為由，向其借款，據之誣陷上訴人。況且陳俊明於八十六
年二月間曾持發票日均為八十六年二月二十八日，面額分別為新
臺幣（下同）十七萬九千元、二十九萬六千元及十八萬九千五百
元之支票三紙，向告訴人調借現款，該三紙事後均獲兌現；而告
訴人簽發予陳俊明，用以給付貨款之面額九萬七千八百元支票，
陳俊明尚未提示；八十六年三月份告訴人經營之嘉麥皮鞋大賣場
向陳俊明購貨之貨款亦未結算，參之告訴人與陳俊明生意往來已
有五年之久，上訴人之夫陳俊明實無虛構事實向告訴人借款之必
要，告訴人指訴之上訴人行騙手段，是否真實，尚有疑問，在未
究明之前，原判決遽採為論處上訴人罪刑之基礎，有不適用法則
及適用法則不當之違法。（五）上訴人與陳俊明共育有二男一女
，上訴人為照顧子女，已經整日忙碌不堪，豈會有時間陪同陳俊
明向告訴人借款，何況盜刻印章偽造支票，陳俊明一人為之已足
，亦無庸上訴人參與，尤其陳俊明經營鞋業批發，有僱用外務員
及會計，根本無需上訴人幫忙，凡此均足以證明上訴人絕未與陳
俊明共赴嘉義市○○路四八八號嘉麥皮鞋大賣場，向告訴人佯稱
：「該等支票係他人之客票，因自己支票遺失，需前往法院辦手
續，亟需款項擔保以便辦理止付，且上開支票為客票，屆時兌現
絕無問題」等語，原判決未予詳查，遽爾論處上訴人罪刑，有違
經驗法則及論理法則云云。
惟查原判決依憑共犯陳俊明於臺灣嘉義地方法院檢察署另案偵查
中供認犯罪之供述、告訴人蔡吳翠香之指訴、證人蔡雅琴、許雪
瑜、黃國按之證言及卷附之支票影本六張等證據資料，認定上訴
人有其事實欄所載之犯行，已於理由內詳敘其調查證據之結果及
取捨證據認定之理由。並就上訴人否認犯罪之辯解，及陳俊明於
審理中翻異前供，改稱：「印章係在家中抽屜拿的」、「拿錯印
章，不是偽刻」，認均非可採，分別予以指駁或說明。就形式上
觀察，原判決並無不適用法則、適用法則不當、理由不備、證據
調查未盡或採證違背經驗法則、論理法則等違背法令之情形。上
訴意旨（一）、（二）置原判決事實欄明確認定，理由內詳予說
明之事項於不顧，猶執原審已敘明不予採納之上訴人否認犯罪辯
解及陳俊明翻異後之供述，指摘原判決不適用法則、適用法則不
當、理由不備及證據調查未盡，俱非依據卷內資料而為主張。又
原判決係以告訴人之指述，與陳俊明供認：「（問：你太太甲○
○知你去向蔡吳翠香借款？）知道」、「（問：八十六年三月七
日你去向蔡吳翠香借款，你太太也有一起去？）有」、及蔡雅琴
證述：「八十六年三月七日被告（即上訴人）與其夫陳俊明先到
垂楊路，後再到中正路四二○號嘉麥皮鞋文化店，我老闆打電話
叫我帶他們到大眾銀行領五十九萬元交給他們，五十九萬元是交
給甲○○」，相互印證，認定陳俊明於八十六年三月七日向告訴
人借款時，上訴人確曾在場，並非僅以蔡雅琴證述之交付借款經
過，作為認定上訴人此部分犯行之唯一證據；上訴意旨（三）就
事實審法院無違於證據法則之採證認事自由判斷職權之合法行使
，再為單純事實上爭執，顯非合法之第三審上訴理由。至於陳俊
明於八十六年二月間持向告訴人調現之客票均已兌現、告訴人簽
發交予陳俊明之貨款支票，陳某尚未提示、陳俊明與告訴人另有
八十六年三份之貨款未結算及告訴人與陳俊明生意往來已有五年
之久等事實，與上訴人本件偽造有價證券之犯罪能否成立，並無
必然關聯。而上訴人與陳俊明共計育有子女三人、陳俊明經營之
鞋業批發生意另僱有外務員與會計等事實，亦無從推翻原判決所
確認之偽造有價證券事實。上訴意旨（四）、（五）執以指摘原
判決不適用法則、適用法則不當及採證違背經驗法則、論理法則
各節，均與法律規定得為第三審上訴理由之違法情形，不相適合
。綜上所論，本件上訴違背法律上之程式，應予駁回。至於原判
決認與上開偽造有價證券部分，有想像競合犯關係之詐欺取財及
有實質上一罪關係之偽造印章、印文等部分，原判決認應分別依
刑法第三百三十九條第一項及同法第二百十七條第一項論處，經
核刑法第三百三十九條第一項之詐欺取財罪，屬於刑事訴訟法第
三百七十六條第四款之案件，同法二百十七條第一項之偽造印章
、印文罪，其法定本刑為三年以下有期徒刑，屬於刑事訴訟法第
三百七十六條第一款之案件，與之有想像競合犯關係或實質上一
罪關係之偽造有價證券部分之上訴，既不合法，自無從就有想像
競合犯關係或實質上一罪關係之上開輕罪部分併為實體上審判，
此等部分既經第二審判決，自不得上訴於第三審法院，上訴人就
該等部分皆復提起上訴，顯非適法，均應併予駁回。
據上論結，應依刑事訴訟法第三百九十五條前段，判決如主文。
中　　華　　民　　國　九十四　年　　二　　月　　三　　日
                      最高法院刑事第一庭
                          審判長法官  施　文　仁
                                法官  林　永　茂
                                法官  蕭　仰　歸
                                法官  賴　忠　星
                                法官  呂　永　福
      本件正本證明與原本無異
                                      書  記  官
中　　華　　民　　國　九十四　年　　二　　月　 十七 　日
                                                      Ｔ
